【裁判字號】    89,上易,297
【裁判日期】    890328
【裁判案由】    違反著作權法
【裁判全文】
臺灣高等法院刑事判決                  八十九年度上易字第二九七號
    上  訴  人
    即  被  告  甲○○
右上訴人，因違反著作權法案件，不服臺灣台北地方法院八十八年度易字第二八五五
號，中華民國八十八年十二月二十三日第一審判決（起訴案號：臺灣台北地方法院檢
察署八十八年度偵字第一四０三二號）提起上訴，本院判決如左：
    主      文
上訴駁回。
    事      實
一、甲○○係臺北市○○區○○街二三巷八號麗仙酒坊負責人，於民國八十八年三月
    間，向高修賢購入音圓國際股份有限公司（下稱音圓公司）製造燒錄有「買醉」
    、「港邊甘是男性傷心的所在」、「一代女皇」、「海角天涯」、「珍重我的愛
    」、「女人緣」、「花雨夜」等七首歌曲音樂著作之家用電腦伴唱機、搖控器及
    點歌本。明知上開七首歌曲係美華影視股份有限公司（下稱美華公司）享有公開
    演出權之音樂著作，竟基於概括犯意，未經美華公司之授權或同意，自同年四月
    間起，連續在上址麗仙酒店，提供前開家用電腦伴唱機、搖控器及點歌本、供至
    該店消費之顧客點選上映，利用不特定之顧客，藉歌唱之方式公開演出，向現場
    不特定之其他顧客傳達前揭歌曲之詞曲內容，而侵害美華公司該等音樂著作之著
    作財產權。嗣於同年六月九日，在上址為警查獲，並扣得電腦伴唱機一臺（硬碟
    內燒錄有前開七首歌曲）、搖控器一個及點歌本一本。
二、案經美華公司訴由臺北市政府警察局中山分局報請臺灣臺北地方法院檢察署檢察
    官偵查起訴。
    理      由
一、訊據上訴人即被告甲○○對於在右揭時地，提供電腦伴唱機、搖控器及點歌本予
    前來消費之顧客點選上映前開七首歌曲之事實供承屬實，惟矢口否認有侵害告訴
    人美華公司著作權之犯行，辯稱：伴唱機係向旭輝企業社之高修賢購買，購買時
    獲得出賣人公開播放之授權，伊不知購入伴唱機內燒錄之歌曲不能公開播放；且
    伊店內另有「買醉」、「港邊甘是男性傷心的所在」、「一代女皇」、「海角天
    涯」、「珍重我的愛」等五首之公播帶云云。
二、然查：
  (一)「買醉」、「港邊甘是男性傷心的所在」、「一代女皇」、「海角天涯」、「珍
    重我的愛」、「女人緣」、「花雨夜」等七首歌曲，係告訴人美華公司享有著作
    財產權之音樂著作，有著作財產權讓與證明書二紙、內政部著作權執照一份、內
    政部著作權登記簿謄本四紙、著作權轉讓契約書二紙在卷可稽。
  (二)被告於右揭時地利用無犯罪故意之不特定顧客，公開演出前揭歌曲，業據證人張
    永和於警訊及原審法院審理時證述明確在卷，被告於偵查中亦自承係自八十八年
    四月底開始在麗仙酒店播放該等歌曲（見八十八年七月十四日偵訊筆錄），復有
    蒐證現場圖、麗仙酒店名片、收據附卷可佐；且被告於八十八年六月九日為警在
    上址查獲，並扣得燒錄上開歌曲之伴唱機一臺、搖控器一個、點歌本一本，及有
    搜索扣押證明筆錄、照片十一幀在卷可按。
  (三)證人即音圓公司職員翁志堯於偵查時提出音圓公司與寶麗金公司簽訂之使用同意
    合約書，授權範圍僅限於「僅能以卡拉ＯＫ之歌曲伴唱方式（無主唱）重製壹次
    」、「僅能以家用電腦 MIDI3.5磁碟片之產品型式出版發行」（見該使用同意合
    約書第一條第１、２項）、「本合約之授權僅限於重製權，保留著作權法第二十
    四條及二十六條所規定之公開播送權及公開演出權」（見該使用同意合約書第七
    條），明確保留公開演出權未予授權音圓公司；再審閱證人翁志堯提出音圓公司
    與 PEERMUSIC（TAIWAN）公司簽訂之同步錄音／音樂複製授權合約書，亦僅約定
    「複製、出版、發行該含有音樂著作之製作女人緣以數位式音樂檔案系統MIDI形
    式作銷售出租用途」（見該授權合約書第一條第 (a) 項第 (II)款），未包括公
    開演出權；至於音圓公司與葛瑞特音樂經紀有限公司簽訂之同意書更明白約定「
    限家用」（見該同意書第一條第６項），足徵音圓公司製造之電腦伴唱機確係家
    用電腦伴唱機，非營業用者無訛。
  (四)證人即旭輝企業社負責人高修賢雖於原審法院審理時證稱：我向赫伯公司戴進一
    購買音圓公司製造之伴唱機，再轉售予被告，戴進一向我說機器內之歌曲可以公
    開播出，我即出具授權同意書予被告，授權同意被告在麗仙酒店內公開播送該伴
    唱機內所有歌曲等語（見原審法院八十八年十一月四日審判筆錄），被告並提出
    以稿紙書寫之授權同意書一份為憑。惟被告在檢察官偵查中歷經三次偵訊均未提
    出旭輝企業社之授權書，迄至原審法院審理時始行提出，其真實性已非無疑。且
    告訴人與各大唱片、音樂公司早於八十七年九月間，即在各大報紙發表聯合聲明
    啟事，表明並未授權任何著作權協（公）會及廠商業者可代為授予相關營業場所
    公開上映、公開演出之權利，有告訴人提出之聯合報、中國時報、自由時報之剪
    報各一份存卷足按，旭輝企業社並非前開唱片、音樂公司，尤未為公司或商號之
    登記，高修賢亦非本案七首音樂著作之權利人，為證人高修賢自承在卷，被告身
    為酒店業者，以提供電腦伴唱機供顧客在酒店內公開演出為營業項目之一，由其
    店內另有「買醉」、「港邊甘是男性傷心的所在」、「一代女皇」、「海角天涯
    」、「珍重我的愛」等五首歌曲之公播帶觀之，顯見被告對於公開演出他人音樂
    著作應獲合法授權知之甚稔，其何以輕信未提出任何權利來源之高修賢以稿紙隨
    筆書寫之授權同意書，亦悖情理。
  (五)證人張永和於原審法院審理時到庭結稱：被告提供顧客家用伴唱機在麗仙酒店公
    開上映之本案七首歌曲視聽著作係音圓公司製作，告訴人美華公司僅有該七首歌
    曲之音樂著作（見本院八十八年十二月九日審判筆錄），是被告係利用不知情之
    顧客以公開演出之方法，侵害告訴人之音樂著作。
  (六)綜上所述，被告所辯，顯屬制責之詞，不足採信。其罪證明確，犯行洵堪認定。
三、核被告所為，係犯著作權法第九十二條之擅自以公開演出之方法侵害他人著作財
    產權罪。被告利用無犯罪故意之成年顧客，以歌唱之方法向現場公眾傳達音樂著
    作詞曲內容之公開演出行為，遂行其侵害告訴人音樂著作著作財產權之犯行，為
    間接正犯。其先後多次犯行，時間緊接，方法相同，觸犯構成要件相同之罪名，
    顯係基於概括犯意反覆為之，為連續犯，依刑法第五十六條規定，以一罪論，並
    加重其刑。公訴人認被告係向音圓公司購買伴唱機，未經授權公開播送前開歌曲
    供不特定之客人點唱，而認被告所為係以公開播送方式侵害告訴人音樂著作之著
    作財產權，惟查被告係向旭輝企業社之高修賢購入扣案伴唱機，所為應係利用不
    知情顧客以公開演出之方法侵害告訴人音樂著作財產權，已如前述，此部分犯罪
    事實，可由法院逕予認定，併此說明。
四、原審基此認定，援引著作權法第九十二條，刑法第十一條前段、第五十六條、第
    四十一條、第七十四條第一款、第三十八條第一項第二款，罰金罰鍰提高標準條
    例第二條等規定，審酌檢察官請求從輕量刑，暨被告之生活狀況、品行、智識程
    度、犯罪之動機、目的、手段、所生危害程度等一切情狀，量處有期徒刑四月，
    易科罰金為三百元折算一日。又以被告未曾受有期徒刑以上刑之宣告，有臺灣高
    等法院檢察署刑案紀錄簡覆表附卷可稽，因短於思慮，致觸犯本案犯行，經此次
    起訴審判之教訓，當能知所警惕，而無再犯之虞，因認所宣告之刑，以暫不執行
    為適當，併予諭知緩刑二年，用勵自新。燒錄有「買醉」、「港邊甘是男性傷心
    的所在」、「一代女皇」、「海角天涯」、「珍重我的愛」、「女人緣」、「花
    雨夜」等七首歌曲之電腦伴唱機壹臺、搖控器壹個及點歌本壹本均為供犯罪所用
    之物，且為被告所有，業據於原審法院其供陳在卷，於本院亦供承為麗仙酒坊所
    購買，而麗仙酒坊為被告獨資開，沒有台北市政府營利事業登記證可按，爰依刑
    法第三十八條第一項第二款併予宣告沒收。經核其認事用法，均無不合。被告上
    訴意旨，仍執前詞，否認犯罪，核無理由，應予駁回。
五、據上論斷，應依刑事訴訟法第三百六十八山，判決如主文。
本案經檢察官陳追到庭執行職務。
中     華     民     國    八十九   年      三        月     二十八     日
                            臺灣高等法院刑事第五庭
                                審判長法  官  曾  德  水
                                      法  官  楊  貴  雄
                                      法  官  趙  功  恆
右正本證明與原本無異。
不得上訴。
                                      書記官  常  淑  慧
中     華     民     國    八十九   年      三        月     三十一     日
附錄：本案論罪科刑法條全文
著作權法第九十二條
擅自以公開口述、公開播送、公開上映、公開演出、公開展示、改作、編輯或出租之
方法侵害他人之著作財產權者，處三年以下有期徒刑，得併科新臺幣十五萬元以下罰
金。


司法院資訊處製作；財團法人民間司法改革基金會備份。
